臺灣臺中地方法院民事判決　　　　　　　 94年度訴字第758號
原　　　告　壬○○○
訴訟代理人　周志峰律師
被　　　告　己○○
訴訟代理人　乙○○○
　　　　　　甲○○
被　　　告　辛○○
訴訟代理人　戊○○
被　　　告　酉○○
　　　　　　子○○
　　　　　　寅○○
　　　　　　申○○即未○○之.
　　　　　　辰○○即未○○之.
兼上二人之
法定代理人　丙○○即未○○之.
被　　　告　午○○
訴訟代理人　詹漢山律師
複 代 理人　謝英吉律師
被　　　告　卯○○
　　　　　　丑○○
　　　　　　丁○○
兼上一人之
訴訟代理人　巳○○
被　　　告　癸○○
　　　　　　庚○○
上列當事人間請求分割共有物（履行分割協議）事件，本院於民
國96年4月19日言詞辯論終結，判決如下：
    主      文
被告應協同原告就兩造共有之坐落臺中縣東勢鎮○○○段529、
529-1、522、522-1、530、531等地號及臺中縣東勢鎮○○段624
地號土地，依如附圖一、二所示辦理分割登記，即將如附圖一所
示編號乙區部分面積一七二九點五一平方公尺及如附圖二所示編
號624-A001部分面積五十四平方公尺分歸原告及被告己○○、辛○○、酉○○、寅○○、子○○、丙○○、申○○、辰○○、午
○○、卯○○、丑○○取得，並按其應有部分比例保持共有；將
如附圖一所示編號甲區部分面積一七三○點二六平方公尺及如附
圖二所示編號624部分面積五四點○一平方公尺分歸被告巳○○
、丁○○、癸○○、庚○○取得，並其按其應有部分比例保持共
有。
訴訟費用由兩造按其應有部分比例負擔。
    事實及理由
壹、程序方面：
一、按當事人死亡者，訴訟程序在有繼承人承受其訴訟以前當然
    停止。又承受訴訟人，於得為承受者，應即為承受之聲明，
    民事訴訟法第168條、第175條分別定有明文。本件被告未○○於起訴後之民國94年4月7日死亡，其繼承人為丙○○、申
    ○○、辰○○，此有戶籍謄本及繼承系統表在卷可按，是原
    告就未○○部分聲明由丙○○、申○○、辰○○承受訴訟，
    核無不合，應予准許。
二、本件被告除酉○○、午○○外，其餘被告均未於最後言詞辯
    論期日到庭，核無民事訴訟法第386條各款所列情形，爰依
    原告之聲請，由其一造辯論而為判決。
貳、實體方面：
一、原告起訴主張：
  (一)原告之夫即被告子○○與被告己○○、辛○○、酉○○、寅
    ○○、午○○、卯○○、丑○○、巳○○、癸○○、庚○○
    、未○○（於原告起訴後死亡，由其繼承人即被告丙○○、
    申○○、辰○○承受訴訟）及訴外人賴釗毓（於原告起訴前
    已死亡，其繼承人為被告丁○○），於90年間曾就系爭坐落
    臺中縣東勢鎮○○○段522、529、530、531地號土地（重測
    前為東勢鎮○○段413、419、420、421地號，又其中522、
    529地號土地嗣於94年12月1日經政府逕為分割出522-1、529
    -1地號土地），及坐落臺中縣東勢鎮○○段624地號土地（
    重測前為東勢鎮○○○段376之3地號）等5筆土地簽訂「土
    地共有物分割協議書」，嗣被告子○○將其應有部分中之
    7/108，連同前述分割協議契約之請求權，轉讓與原告，且
    原告亦已將其受讓系爭土地所有權之應有部分及分割協議書
    之請求權等情，通知各共有人即被告，是原告自得基於共有
    人之地位請求分割系爭共有土地。現因系爭5筆土地之部分
    共有人拒絕依約履行分割協議，且兩造復未能達成其他之分
    割協議，爰依法提起本件訴訟。
  (二)被告丙○○、賴蕙蓉、辰○○雖主張本件系爭土地應採用變
    價分割等語。惟查如附圖一所示符號「529地號」之土地面
    積廣大，扣除留作道路部分若再分成6等分時，各筆分土地
    面積約仍各有80多坪左右，實不宜僅因被告丙○○、賴蕙蓉
    、辰○○3人合計持分僅佔1/48，即要求整筆土地全部變價
    分割，若被告丙○○、賴蕙蓉、辰○○不願再持有土地，可
    以現在將其等持分賣給其他共有人使案件單純化，抑或於分
    割維持共有後，再將持分賣給其他共有人等語。
  (三)並聲明：被告應協同原告就坐落系爭新互助段529、529-1
    、522、522-1、530、531及中山段624地號等土地，依東勢
    地政事務所94年5月2日複丈成果圖一、二所示辦理合併分割
    登記，即將如上開複丈成果圖一所示編號乙區部分面積計
    1729.51平方公尺及如上開複丈成果圖二所示編號624-A001
    部分面積計54平方公尺登記為原告及被告己○○、辛○○、
    酉○○、寅○○、子○○、丙○○、賴蕙蓉、辰○○（以上
    3人為未○○之繼承人）、午○○、卯○○、丑○○等人按
    其應有部分比例保持共有；如上開複丈成果圖一所示編號甲
    區部分面積計1730.26平方公尺及如上開複丈成果圖二所示
    編號624部分面積計54.01平方公尺登記為被告巳○○、丁○○、癸○○、庚○○按其應有部分比例保持共有。
二、被告部分：
  (一)被告酉○○、午○○部分：同意依上開分割協議辦理分割登
    記。
  (二)被告己○○、辛○○、子○○、寅○○、丁○○、巳○○、
    丑○○、卯○○、庚○○均未於最後言詞辯論期日到庭，先
    前所為聲明及陳述如下：同意依上開分割協議辦理分割登記
    。
  (三)被告丙○○、申○○、辰○○方面均未於最後言詞辯論期日
    到庭，先前所為聲明及陳述如下：就系爭土地希望以變價分
    割之方式為分割方法等語。
  (四)被告癸○○未於言詞辯論期日到場，亦未以書狀作何聲明或
    陳述。
三、得心證之理由：
  (一)原告主張之前開事實，業據提出與其所述相符之系爭土地登
    記謄本、土地共有物分割協議書暨分割位置圖示等影本為證
    ，復為除被告癸○○外之其餘被告所不爭執；又被告癸○○
    對於原告主張之前開事實，已於相當時期受合法之通知，而
    於言詞辯論期日不到場，亦未提出準備書狀爭執，依民事訴
    訟法第280條第3項準用同條第1項之規定，應視同自認，是
    原告之主張，自堪信為真實。
  (二)再者，系爭土地之原共有人就系爭土地之分割方法既有上開
    分割協議契約，且該分割協議契約仍合法有效存在，而原告
    因受其夫贈與而取得系爭土地之應有部分，且受讓上開分割
    協議契約之請求權，另被告丙○○、申○○、辰○○、丁○○各因繼承而取得系爭土地之應有部分，依法亦應繼受上開
    分割協議之權利義務，自應受上開分割協議內容之拘束。是
    被告丙○○、申○○、辰○○主張系爭土地應以變價分割之
    方式為分割方法云云，顯於法無據。
  (三)再者，本件經本院至現場履勘並囑託台中縣東勢地政事務所
    人員依該次協議內容測量屬實，此有本院所製作之勘驗筆錄
    及該所94年5月31日中東地測字第0940004995號函暨所附上
    開複丈成果圖二，及96年3月14日中東地測字第0960002680
    號函暨所附上開複丈成果圖一等附卷可稽。是原告依上開分
    割協議契約，請求判決被告應協同原告就系爭新互助段529
    、529-1、522、522-1、530、531等地號及系爭中山段624地
    號土地，依如附圖一、二所示辦理分割登記，即將如附圖一
    所示編號乙區部分面積1729.51平方公尺及如附圖二所示編
    號624-A001部分面積54平方公尺分歸原告及被告己○○、辛○○、酉○○、寅○○、子○○、丙○○、申○○、辰○○
    、午○○、卯○○、丑○○取得，並按其應有部分比例保持
    共有；將如附圖一所示編號甲區部分面積1730.26平方公尺
    及如附圖二所示編號624部分面積54.01平方公尺分歸被告巳
    ○○、丁○○、癸○○、庚○○取得，並其按其應有部分比
    例保持共有，為有理由，應予准許。
四、末查，本件除被告丙○○、申○○、辰○○、癸○○以外之
    其他共有人對於依協商結果辦理分割登記並無異議，而原告
    亦係因被告丙○○、申○○、辰○○、癸○○未能履行分割
    協議致須起訴請求法院判命其協同辦理分割登記，惟原告起
    訴時除請求被告依上開分割協議協同辦理分割登記外，尚請
    求法院就原新互助段522地號為裁判分割（此部分聲明嗣經
    原告撤回起訴），參諸民事訴訟法第80條之1「因共有物分
    割、經界或其他性質上類似之事件涉訟，由敗訴當事人負擔
    訴訟費用顯失公平者，法院得酌量情形，命勝訴之當事人負
    擔其一部」及同法第85條第1項但書「但共同訴訟人於訴訟
    之利害關係顯有差異者，法院得酌量其利害關係之比例，命
    分別負擔」之規定，本件認為本件訴訟費用應由兩造按其應
    有部分之比例（詳如附表）負擔，以符公平。
五、據上論結，本件原告之訴為有理由，依民事訴訟法第385條
    第1項前段、第80條之1、第85條第1項但書，判決如主文。
中　　華　　民　　國　　96　　年　　5 　　月　　3 　　日
                  民事第三庭　法　官　許秀芬
附表：
┌─────┬─────┬────────┐
│姓  名    │ 應有部分 │  備      註    │
├─────┼─────┼────────┤
│壬○○○  │  7/108   │                │
├─────┼─────┼────────┤
│己○○    │  1/12    │                │
├─────┼─────┼────────┤
│辛○○    │  1/12    │                │
├─────┼─────┼────────┤
│酉○○    │  1/12    │                │
├─────┼─────┼────────┤
│子○○    │  2/108   │                │
├─────┼─────┼────────┤
│寅○○    │  1/12    │                │
├─────┼─────┼────────┤
│申○○    │  1/144   │                │
├─────┼─────┤                │
│辰○○    │  1/144   │未○○之繼承人  │
├─────┼─────┤已辦理繼承登記  │
│丙○○    │  1/144   │                │
├─────┼─────┼────────┤
│午○○    │  1/48    │                │
├─────┼─────┼────────┤
│卯○○    │  1/48    │                │
├─────┼─────┼────────┤
│丑○○    │  1/48    │                │
├─────┼─────┼────────┤
│丁○○    │  1/8     │賴釗毓之繼承人已│
│          │          │辦理繼承登記    │
├─────┼─────┼────────┤
│巳○○    │  1/8     │                │
├─────┼─────┼────────┤
│癸○○    │  1/8     │                │
├─────┼─────┼────────┤
│庚○○    │  1/8     │                │
└─────┴─────┴────────┘
以上正本係照原本作成
如對本判決上訴，須於判決送達後20日內向本院提出上訴狀
中　　華　　民　　國　　96　　年　　5 　　月　　3 　　日
                    　　　　　書記官　陳其良
